【裁判字號】    95,交聲,165
【裁判日期】    950922
【裁判案由】    違反道路交通管理處罰條例聲明異議
【裁判全文】
臺灣士林地方法院交通事件裁定         95年度交聲字第165號
原處分機關  交通部公路總局台北區監理所
異  議  人
即受處分人  甲○○
                      號5樓
代  理  人  沈銀和律師
上列受處分人因違反道路交通管理處罰條例案件，對於交通部公
路總局臺北區監理所95年1 月25日所為之處分（原處分案號：北
監營裁字第裁40-C00000000號），聲明異議，本院裁定如下：
    主  文
原處分撤銷。
甲○○營業大客車駕駛人駕駛汽車，經測試檢定酒精濃度超過規
定標準，處罰鍰新臺幣萬柒仟伍佰元，並吊扣駕駛執照壹年。
    理  由
一、按汽車（包括機器腳踏車）駕駛人飲用酒類或其他類似物後
    其吐氣所含酒精濃度超過每公升0.25毫克或血液中酒精濃度
    超過百分之0.05以上者，不得駕車，道路交通安全規則第11
    4 條第2 款定有明文。又汽車駕駛人，駕駛汽車經測試檢定
    有酒精濃度超過規定標準者，處新臺幣（下同）1 萬5 千以
    上6 萬元以下罰鍰，並當場移置保管其車輛及吊扣其駕駛執
    照1 年，因而肇事致人受傷者，吊扣駕駛執照2 年，道路交
    通管理處罰條例第35條第1 項，亦有明文。
二、原處分意旨略以：異議人即受處分人甲○○駕駛車牌號碼BB
    -565號營業遊覽大客車於民國95年1 月15日11時32分許，行
    經臺北縣三芝鄉木屐寮38號下坡路段，因酒醉駕車發生車禍
    ，經臺北縣政府警察局淡水分局舉發「酒後駕車肇事致人受
    傷酒精濃度達0.52MG/L」之違規，爰依道路交通管理處罰條
    例第35條第1 項第1 款之規定，處罰鍰37,500元，並吊扣駕
    駛執照2 年。
三、受處分人異議意旨略以：伊對於酒後駕車並測出酒精濃度每
    公升0.52毫克之部分，並無異言，惟案發當時，伊所駕駛之
    遊覽車本屬故障，曾於95年1 月3 日送至淡水盛豐車廠維修
    ，又案發地點係屬高地，坡度約50度以上，且連續有4 個大
    轉彎，每個轉彎都沒有超過10公尺，伊當時駕駛該車下坡時
    ，因該車突然發生煞車失靈，伊發覺時即緊急拉起安全煞車
    ，但車子還是繼續往前滑，無法使車子完全停下來，伊隨即
    利用該車右前輪磨安全護欄，但安全護欄只有20公分高，仍
    無法使車子停止。在第三個轉彎處，右前輪即滑出護欄外，
    慢慢往山坡下滑，滑至前方撞到樹木後，車子才停止傾倒，
    本件係因高壓氣管破裂，氣壓快速流失導致煞車失靈，故本
    件肇事原因純屬機械故障所致，與伊酒後駕車並無因果關係
    等語。
四、經查：
（一）本件受處分人甲○○對於前揭時、地因酒醉駕車，並經警
      對其實施酒測，經檢測後發現其吐氣所含酒精濃度為每公
      升0.52毫克之事實，業經受處分人自承在卷，並有臺北縣
      政府警察局舉發違反道路交通事件通知單、臺北縣政府警
      察局道路交通事故調查報告表及道路交通事故當事人酒精
      測定紀錄表附卷可稽，應明確可認，受處分人異議意旨對
      此部分應予處罰，亦無異議。
（二）按道路交通管理處罰條例第35條第1 項後段之處罰要件既
      規定為「因而肇事致人受傷」，固必以駕駛人有同條例第
      35條第1 項之違失情形，與肇事之間法律上有相當之因果
      關係始可。然所謂相當因果關係，係指依經驗法則，綜合
      行為當時所存在之一切事實，為客觀之事後審查，認為在
      一般情形下，有此環境，有此行為之同一條件，均可發生
      同一之結果，則該條件即為發生結果之相當條件，行為與
      結果即有相當之因果關係；反之，若在一般情形下，有此
      同一條件存在，而依客觀之審查，認為不必發生此結果者
      ，則該條件與結果並不相當，不過為偶然之事實而已，其
      行為與結果間即無相當因果關係。故倘客觀上觀察，即便
      沒有行為人之違規行為，結果仍然會發生者，自不能認為
      違規行為與結果之間有何因果關係存在。
（三）經查：本件系爭車牌號碼BB-565號之營業遊覽大客車曾因
      氣壓軟管故障，於案發前即95年1 月3 日送至盛豐汽車保
      養廠汰換，此有該保養廠出具之銷貨退回單1 紙附卷可稽
      ，此與該營業遊覽大客車登記所有之印象通運公司經理詹
      志吉於95年2 月14日偵查中當庭證述相符，則系爭營業大
      客車自有高度可能於案發當時，係因煞車系統氣壓軟管破
      裂，氣壓快速流失導致無法正常煞車，應可認定。是即便
      受處分人本件開車前並無飲酒，肇事結果自亦有高度可能
      ，仍會在煞車失靈之情況下依然發生甚明。又由卷附採證
      照片及道路交通事故現場圖觀之，該案發現場坡道右側水
      泥護欄有明顯刮痕，且車輛係於刮痕末端才倒向路旁山坡
      之大樹上，並參照受處分人於警訊、偵查所言：伊發現煞
      車失靈之後，隨即拉手煞車，並用系爭大客車右前輪摩擦
      道路右側水泥護欄，減低衝擊力等語，顯見，本件受處分
      人於系爭車輛煞車有異之時，尚且採取了將車輛摩擦路邊
      護欄，減低衝力之適當之防護措施，避免損傷，而未如一
      般酒後駕車之人，於車輛在下坡發生狀況之際，會有反應
      不及，直接撞入山下之舉，更顯見其酒後駕車之違規行為
      ，對於肇事結果並無直接、有效之因果力，而可認與肇事
      結果間有何因果關係存在，應無疑義。
（四）又行政罰法業已於95年2 月5 日生效施行，查行政罰法第
      4 條、第5 條規定，違反行政法上義務之處罰，以行為時
      之法律或自治條例有明文規定者為限。行為後法律或自治
      條例有變更者，適用行政機關最初「裁處時」之法律或自
      治條例。但裁處前之法律或自治條例有利於受處罰者，適
      用最有利於受處罰者之規定（立法理由乃在於防止人民藉
      由行政救濟手續，拖延程序冀求等待修法獲取寬貸，而影
      響行政效能）。而同法第26條則規定：一行為同時觸犯刑
      事法律及違反行政法上義務規定者，依刑事法律處罰之。
      然
      本件原處分機關裁處時間係在95年1 月15日，係於上開行
      政罰法修正施行前所為，是本件就被告酒後駕車部分，自
      仍應依上開行政罰法修正施行前之規定，與其刑事責任部
      分併罰（受處分人所涉酒後駕車之公共危險罪部分，業據
      本院另以刑事簡易判決處刑確定），併此敘明。
五、綜上所述，受處分人有飲用酒類或其他類似物後其吐氣所含
    酒精濃度超過每公升0.52毫克之違規行為，事證明確，原處
    分機關依道路交通管理處罰條例第35條第1 項第1 款及違反
    道路交通管理事件統一裁罰基準表之規定，裁處受處分人罰
    鍰37500 元之處分，雖無不當，然原處分機關所認定受處分
    人有酒後駕車肇事致人受傷之違規部分，尚與事實不符，原
    處分機關不察，遽對受處分人為吊扣駕駛執照2 年之處分，
    即難認為允當。原處分既有可議之處，即屬無可維持，爰撤
    銷原處分，並依法裁處受處分人罰鍰37500 元，及吊扣駕駛
    執照1 年，以資適法。
六、據上論斷，應依道路交通案件處理辦法第20條前段，裁定如
    主文。
中    華    民    國    95    年    9     月    22    日
                          交通法庭法  官      王沛雷
以上正本證明與原本無異。
如不服本裁定應於送達後5日內向本院提出抗告狀。
                                  書記官      蘇彥宇
中    華    民    國    95    年   9     月    29    日


司法院資訊處製作；財團法人民間司法改革基金會備份。
